---
title: "TD 2 Item sets fréquents"
author: "Pierrick Wainschtein"
date: "18 novembre 2015"
output: pdf_document
---

# Utilisation d'apriori

```{r}
# Préparation

library(arules)

# Construction de transactions à la main

a_list <- list(
  c("a","b","c"),
  c("a","b"),
  c("a","b","d"),
  c("c","e"),
  c("a","b","d","e"),
  c("e","b","d"),
  c("a","b","e")
  )


names(a_list)<-paste("Tr",c(1:7), sep="")
a_list
trans <-as(a_list, "transactions")
itemFrequencyPlot(trans, support = 0.7)
summary(trans)
image(trans)


```



```{r}
# Ensembles de bases pour des transactions :
transitemfreq = apriori(trans,parameter=list(support = 0.3,target="frequent itemsets") ) # Utiliser  closed frequent itemsets pour supprimer les proba identiques (ex on suprime A à 5/7 car on a AB à 5/7)
transitemfreq
summary(transitemfreq)
write(transitemfreq)

# En faisant varier le support à 0.5
transitemfreq = apriori(trans,parameter=list(support = 0.7,target="frequent itemsets") )
transitemfreq
write(transitemfreq)

# En faisant varier le support à 0.7 en regardant les motifs maximaux
transitemfreq = apriori(trans,parameter=list(support = 0.7,target="maximally frequent itemsets") )
transitemfreq
write(transitemfreq)

# En faisant varier le support à 0.7 en regardant les règles d'association
transitemfreq = apriori(trans,parameter=list(support = 0.7,target="rules") )
transitemfreq
write(transitemfreq)

# En faisant varier le support à 0.7 en regardant les motifs maximaux de longueur min de 2
transitemfreq = apriori(trans,parameter=list(support = 0.7,target="maximally frequent itemsets", minlen = 2) )
transitemfreq
write(transitemfreq)

```

Items set fermés max les plus fréquents : ab et e. Cela pouvait se voir à l'oeil nu sur l'image.


Fonction qui exécute un apriori pour tous les supports entre 0.3 et 1 avec un pas de 0.2 et selon différents types de règles.

```{r}
rul<-c("frequent itemsets","maximally frequent itemsets","rules","maximally frequent itemsets")
for( i in 1:length(rul)) 
{
  for( j in (seq(0.3,1, 0.2)))
       {
  transitemfreq = apriori(trans,parameter=list(support = j ,target=rul[i], minlen = 2) )
  write(transitemfreq)
  }
}
```


# Apriori sur les annotations cliniques
```{r}
getwd()
setwd("C:/Users/Pierrick/Desktop")

# Changement du tableau en transactions
b_list <-read.table("annotation.tab")
trans <- as(b_list, "transactions")
image(trans)
write(trans)

# A priori sur les transactions. création d'une fonction
aprifonc =function(param)
{
  for( i in 1:length(rul)) 
  {
    for( j in (seq(0.3,1, 0.2)))
    {
      transitemfreq = apriori(param,parameter=list(support = j ,target=rul[i], minlen = 2) )
      write(transitemfreq)
    }
  }
}
aprifonc(trans)
```

On a un itemsef fréquent sexe = M et grade = 3. 


```{r}
transitemfreq = apriori(trans, parameter=list(support = 0.2, target="rules", confidence = 0.9 ) )
write(transitemfreq)
```



# Apriori sur les données d'expression

```{r}
expression<-read.table("expression.tab" ,as.is=T, header= TRUE)
annotation<-read.table("annotation.tab" ,as.is=T, header= TRUE)
annotmal<-annotation[0:52,]

malade<-expression[0:52,]
sain<-expression[53:57,]

dim(malade)
# On a bien 52 observations

dim(sain)
# On a bien 5 observations

moysain<-apply(sain,2,mean)
centerdata<-scale(malade,center=moysain,scale=FALSE)

discretise <- function(x) {
  if(x>1 || x< -1) {
    1
  }
  else  {
    0
  }
}


discretdata<-apply(centerdata,c(1,2),discretise)

dim(discretdata)
sum(discretdata)/(52*184)
```

???

```{r}
trans <- as(discretdata, "transactions")
write(trans)

itemFrequencyPlot(trans, support = 1)

image(trans)


transitemfreq = apriori(trans, parameter=list(support = 0.95, target="frequent itemsets",minlen= 2, maxlen = 30))
write(transitemfreq)

# Un support à 0.95 donne encore beaucoup de résultats

transitemfreq2 = apriori(trans, parameter=list(support = 0.90, target="closed frequent itemsets",minlen= 2, maxlen = 30))
write(transitemfreq2)
# Nombre de données exploitable pour un support à 0.9 pour les closed frequent itemsets

```
\newpage

# Extraction de règles entre les gènes

```{r}
transitemfreq = apriori(trans, parameter=list(support = 0.98, target="rules",maxlen=2))
write(transitemfreq)
```

Cela peut biologiquement correspondre à des réseaux de gènes.


Règles permettant d'expliquer le gène COL4A1.

```{r}
write(apriori(trans, parameter=list(support = 0.95, confidence = 0.95, target="rules",minlen= 5, maxlen = 30 ), appearance = list(rhs = c("COL4A1"),default="lhs")))
```

Il y a quelques gènes qui sont très associés avec COL4A1

\newpage

# Extraction de règle pour les annotations cliniques

```{r}
lx = lapply(row.names(malade),function(x)
{
  return(c(colnames(discretdata)[which(discretdata[x,] == 1)], as.character(annotmal[x,])))
})

trans = as(lx,"transactions")
image(trans)
 

# On ne met pas G0 ni T0 dans notre apriori

transitemfreqm = apriori(trans, parameter=list(support = 0.85, confidence = 0.85, target="rules"), appearance = list(rhs = c("T3","T4","Ta","T2","T1","G3","G2","G1", "M"),default="lhs"))

# Les seuils à 0.85 sont trop hauts
write(transitemfreqm)



transitemfreq2 = apriori(trans, parameter=list(support = 0.8, confidence = 0.8, target="rules"), appearance = list(rhs = c("T3","T4","Ta","T2","T1","G3","G2","G1", "M"),default="lhs"))

write(transitemfreq2)

```

On a quelques gènes fortement associés à l'état malade.